臺灣臺中地方法院刑事判決　　　　　　　　　　　九十一年度中簡上字第一九八號
　　上　訴　人
　　即　被　告　甲○○
右上訴人即被告因傷害案件，不服本院台中簡易庭九十年度中簡字第二一一七號中華
民國九十一年二月二十七日第一審簡易判決（聲請案號：臺灣臺中地方法院檢察署九
十年度偵字第一七七四四號），提起上訴，本院管轄之第二審合議庭判決如左：
    主  文
上訴駁回。
    事  實
一、甲○○於民國九十年七月二十五日二十二時二十分許，前往臺中縣大里市○○里
    ○○路○段一九０巷一一之二號二樓潘博文住處找前女友林研姿，因甲○○不樂
    見林研姿與潘博文往來，遂於潘博文前來應門之際，在上址門口向站立在潘博文
    身後之林研姿稱：不要讓我在這裡再看見妳等語，引發潘博文不滿，雙方進而發
    生口角，甲○○遂進入屋內推擠潘博文，雙方均基於普通傷害之犯意徒手推擠扭
    打互毆，其後潘博文因被甲○○抓住頭髮，乃閃躲進入廚房持一把西瓜刀，甲○
    ○見狀鬆手後，潘博文抓住甲○○衣服欲至樓下，二人拉扯行經上址一樓樓梯間
    時，甲○○欲奪下西瓜刀，潘博文見狀乃持刀砍向甲○○，甲○○出手去擋，推
    擠之間，甲○○跌落樓梯，頭部撞擊抽水馬達覆蓋之鐵片。互毆結果致潘博文受
    有臉部、鼻樑骨上、顴骨部及手肘腕部多處瘀傷、擦傷，另甲○○亦受有頭皮挫
    裂傷瘀青（約七公分）、左大拇指、食指及中指多處切割傷，各約一公分、四公
    分及二公分，並食指屈指肌腱斷裂、背部挫傷瘀青等傷害（潘博文所犯傷害罪業
    經本院臺中簡易庭判處有期徒刑三月確定）。
二、案經潘博文訴由臺中縣警察局霧峰分局報請臺灣臺中地方法院檢察署檢察官偵查
    後聲請簡易判決處刑。
    理  由
一、訊據上訴人即被告（下稱上訴人）甲○○固坦承於前揭時地因不欲見證人即其前
    女友林研姿與告訴人潘博文交往，而在臺中縣大里市○○里○○路○段一九０巷
    一一之二號二樓告訴人潘博文住處門前向證人林研姿稱不要讓我在這裡再看見妳
    等語，引發告訴人潘博文不滿，上訴人遂進入屋內推擠告訴人潘博文，雙方徒手
    推擠扭打，其後告訴人潘博文因遭上訴人抓住頭髮，乃閃躲進入廚房持一把西瓜
    刀，上訴人見狀鬆手後，告訴人潘博文抓住上訴人衣服欲至樓下，二人經過一樓
    樓梯間時，甲○○欲奪下西瓜刀，告訴人潘博文見狀乃持刀砍向上訴人，上訴人
    出手去擋，推擠之間，上訴人跌落樓梯，頭部撞擊抽水馬達覆蓋之鐵片，雙方均
    有受傷等事實，惟矢口否認其有傷害之犯行，辯稱：其係遭告訴人潘博文持刀威
    脅，在扭打奪刀之際遭告訴人潘博文砍傷且被推下樓頭部撞傷，告訴人潘博文所
    受傷害係因上訴人正當防衛所致，其並無傷害之故意云云。經查：被告迭於警偵
    訊及本院審理中供承與告訴人潘博文互推互毆之情事，而右揭事實，業據告訴人
    潘博文於警訊時及偵查中指述綦詳，復據證人林研姿於警訊時證述明確，復有張
    宏興診所診斷證明書一紙可資佐證，上訴人雖以正當防衛置辯，然按正當防衛必
    須對於現在不法之侵害始得為之，侵害業已過去，即無正當防衛可言。至彼此互
    毆，又必以一方初無傷人之行為，因排除對方不法之侵害而加以還擊，始得以正
    當防衛論。故侵害已過去後之報復行為，與無從分別何方為不法侵害之互毆行為
    ，均不得主張防衛權（最高法院三十年度上字第一０四０號判例可資參照）。查
    本件係上訴人與告訴人潘博文彼此互毆，已如前述，縱以告訴人潘博文於扭打過
    程中至廚房持刀傷人之情節較為嚴重，惟此尚不足證明上訴人當時係因受不法侵
    害始為出手毆打告訴人之防衛行為，且上訴人猶係因不欲見其前女友與告訴人交
    往而至告訴人住處，復進入屋內推擠告訴人潘博文，而導致雙方扭打互毆等情事
    ，為上訴人所是認，是以本件互毆之情形，亦係上訴人有以致之，其嗣後相互推
    擠扭打，上訴人並有拉扯告訴人潘博文頭髮、告訴人潘博文復持西瓜刀並拉扯上
    訴人至樓下途中，上訴人奪刀、告訴人潘文博揮刀、復推擠致上訴人跌落等情節
    ，均係雙方互毆之過程，顯見本件係無從分別何方為不法侵害之互毆行為，揆諸
    前開說明，上訴人自不得主張正當防衛權，因此上訴人前開所辯，核係事後卸責
    之詞，不足採信，被告之犯行堪予認定。
二、核上訴人甲○○所為，係犯刑法第二百七十七條第一項之普通傷害罪。原審適用
    刑法第二百七十七條第一項、第四十一條第一項前段、罰金罰鍰提高標準條例第
    一條前段、第二條，判處上訴人拘役四十五日，並諭知易科罰金之折算標準，原
    審認事用法均無不當，量刑亦屬妥適。上訴人上訴意旨指摘原判決未審酌被告係
    基於防衛行為才出手毆打告訴人潘博文，其並無傷害之犯意，請求撤銷改判云云
    ，為無理由，應予駁回。
據上論斷，應依刑事訴訟法第四百五十五條之一第一項、第三項、第三百六十八條，
判決如主文。
中      華      民      國      九十一      年      七      月    九    日
                                  臺灣臺中地方法刑事第二庭
                                      審判長法  官  張  智  雄
                                            法  官  蔡  建  興
                                            法  官  陳      葳
右正本證明與原本無異。
不得上訴。
                                        書記官
中      華      民      國      九十一      年      七      月    九    日
